臺灣高等法院交通事件裁定　　　　　　 94年度交抗字第928號
　　抗　告　人
　　即受處分人 甲○○
上列抗告人因違反道路交通管理處罰條例案件，不服臺灣板橋地
方法院，中華民國94年10月31日所為裁定（94年度交聲字第1443
號），提起抗告，本院裁定如下：
    主  文
抗告駁回。
    理  由
一、原裁定意旨略以：
（一）原處分機關以：異議人即受處分人甲○○於民國九十四年
      七月二十日凌晨三時十七分許，騎乘車號QC2－682號輕型
      機車，行經有燈光號誌管制之臺北市○○路與西藏路口時
      ，闖紅燈（南往北）行駛，為臺北市政府警察局萬華分局
      西園派出所（下稱西園派出所）值勤員警攔查，並填製北
      市警交大字第AEB224186號違反道路交通管理事件通知單
      （下稱舉發違規通知單）舉發。乃依道路交通管理處罰條
      例第五十三條規定，裁處異議人罰鍰新台幣一千八百元，
      並依同條例第六十三條第一項第三款記違規點數三點等語
      。
（二）聲明異議意旨略以：異議人經過前開路口時係綠燈，當時
      並未注意身邊之車輛，如果有看到警察之車子，便無可能
      闖紅燈，且當時因異議人之女友懷孕，共乘前開機車，異
      議人更不可能闖紅燈。警察攔查舉發時，要求異議人出示
      駕照及行照，因當時異議人之駕照、行照逾期，惟保險證
      並未逾期，警察便以承認闖紅燈一事作為不開駕照、行照
      逾期罰單之交換條件，否則為何警察未就前開證件逾期部
      分一併開立罰單，故可證異議人並無闖紅燈之違規情事，
      因而拒絕簽名於罰單上，爰請求撤銷原處分等語。
（三）按汽車駕駛人，行經有燈光號誌管制之交岔路口闖紅燈者
      ，處新臺幣一千八百元以上五千四百元以下罰鍰，並記違
      規點數三點，道路交通管理處罰條例第五十三條、第六十
      三條第一項第三款分別定有明文。又本法所稱之汽車，包
      含機器腳踏車在內，同法第三條第八款亦規定甚明。經查
      ：
  (一)異議人於前揭時地，騎乘車號QC2-682號輕型機車，闖紅燈
    之事實，有臺北市政府警察局北市警交大字第AEB224186號
    舉發違規通知單、交通部公路總局臺北區監所板橋監理站板
    監裁字第裁41－AEB224186號違反道路交通管理事件裁決書
    各1份卷附可稽，且證人即舉發員警陳登良結證稱：伊於前
    開時間，正在前開路口等紅燈，當時有開警示燈，當時見異
    議人搭載一名女性從伊後方騎乘機車經過，竟闖紅燈通過該
    路口，伊便鳴警笛以防兩側車輛碰撞，尾隨追趕異議人予以
    攔停稽查，並有向異議人質問為何看到警察在前方仍膽敢闖
    紅燈；異議人未帶駕照、行照，僅出示保險證，且當時所出
    示之保險證亦已逾期，經伊以警用無線電查詢異議人之年籍
    資料後，便依法開單舉發，而伊因認為舉發闖紅燈罰責已很
    重，所以就沒有一併舉發異議人行照、駕照已逾期之其他違
    規事實，惟異議人不願意在罰單上簽名，伊即在舉發違規通
    知單收受通知聯者簽章欄上註記「駕駛人拒絕簽名，惟已收
    受紅單，並且告知繳納時間及地點」，並打勾註記保險證逾
    期，且表明將以郵寄方式送達該罰單，此時異議人才不情願
    地收下罰單等情綦詳，而證人陳登良警員於九十四年七月十
    九日當天，確係從凌晨三時起至凌晨五時，在其轄區負責巡
    邏勤務，此有西園派出所九十四年七月十九日勤務分配表存
    卷可考，足認證人陳登良所言為有依據，且其與議人素不相
    識，此為異議人所不否認，而證人陳登良已具結而為上開證
    述，衡情其自無可能甘冒涉犯偽證罪責，而故意攀詞構陷異
    議人之必要，是以證人陳登良身為執勤員警，其本於維護交
    通秩序、安全職責所為本件違規事實之舉發及上開證述，應
    堪採為憑信。
  (二)異議人辯稱：伊於行駛當時係綠燈，並未闖紅燈等語，而證
    人陳惠恩於亦附和證稱：異議人與我騎乘機車行經幾個路口
    後，遭警察攔查並告稱我們在上一個路口闖紅燈，我們認為
    所行經的幾個路口都是綠燈，且當時機車上有載物，我不會
    讓異議人騎得很快，故我們有與警察爭執並沒有闖紅燈等語
    。惟亦稱：警員攔下渠等時有說異議人闖紅燈，警察並有要
    異議人出示行照、駕照及身分證，伊記得當時異議人有出示
    多張證件給警察看，但不知道少了哪一樣，只記得異議人有
    拿出他的身分證出來，異議人說他沒有闖紅燈，警察仍執意
    開單，並表示如有意見可至法院申訴等語，證人陳恩惠既於
    員警攔停稽查時，坐在上開機車後座見聞舉發經過，然對於
    異議人究竟交付予警員何種證件？竟無法清楚記憶，其記憶
    力，難予輕信，因此，是否能正確記憶或注意，異議人行經
    本件舉發違規地點之交通管制號誌為何？即非無疑，因此，
    其說詞不能採信。況且，證人陳登良欲攔查舉發異議人之時
    ，即已看見異議人機車後座有搭載一名女子，則倘若其欲虛
    構違規事實以舉發異議人，衡情其焉有可能無憚於在場的該
    名女子出面指證，反而對異議人當場告知如有不服舉發可以
    至法院申訴之理，由此反足徵證人陳登良之舉發事實為真正
    。是以證人陳惠恩之證述，不能為有利異議人之認定。
  (三)異議人辯稱：警察攔查舉發時，要求伊出示駕照及行照，因
    當時伊之駕照、行照過期，惟保險證並未逾期，警察便以承
    認闖紅燈一事作為不開駕照、行照逾期罰單之交換條件，否
    則為何警察未就前開證件逾期部分一併開立罰單，且因伊行
    車執照確實過期，所以當天伊即到監理換發行車執照等語，
    並呈上開機車之行車執照及保險證各一紙為證。觀諸異議人
    人之行車執照所載，換照日期為九十四年七月二十日，確已
    逾期未換照；而依保險卡及保險費收據所載，前開機車確有
    投保汽車強制責任險無訛。然查，證人陳登良已證稱：因伊
    想開立闖紅燈之罰單處罰已很重，故未再開立駕照、行照逾
    期之罰單，而一般開罰單時，均僅開一張至二張罰單而已，
    且異議人當時提出之保險卡是九十三年度的保險卡，並非今
    日庭呈之九十四年度保險卡等語。參以證人陳恩惠亦僅證稱
    ：後來警察查了資料說保險卡, 還有行照或是駕照其中一樣
    也過期了，異議人只是一直與警察爭執他剛剛沒有闖紅燈，
    而不願意在罰單上簽名，接著警察接過罰單之後，我們就走
    了等語，其並未證述有聽聞舉發員警與異議人交換條件之情
    形，則異議人片指摘有前揭交揭條件之說，即屬無據，況且
    ，異議人無論是闖紅燈，抑或行車時未隨身攜帶行車執照，
    抑或未依規定換領行車執照違規事實，執勤員警均得依法舉
    發，衡情當無與異議人交換條件之理，異議人此部分辯解，
    與常理有違，自難採信。至於證人陳登良警員未對異議人其
    他違規事實一併予以舉發，亦不能據此即推翻本件闖紅燈之
    事。異議人否認有前揭違規行為，顯無足採。綜上所述，足
    認異議人確於前開有燈光號誌管制之交岔路口騎乘機車闖紅
    燈之違規行為，事證明確，應堪以認定。原處分機關據以援
    引前揭規定，裁處異議人罰鍰新臺幣一千八百元及記違規點
    數三點，於法並無不當，本件異議為無理由，應予駁回等語
    。核無不當。
二、抗告意旨以：沒有闖紅燈，是警察無故開罰單等語，按有關
    抗告人如何違規及所辯不足採等情，原審已詳細說明，並究
    抗告人之辯解，一一批駁，抗告人置此不顧，徒托空言抗告
    ，顯無理由，應予駁回
三、據上論結，應依道路交通案件處理辦法第二十六條，刑事訴
    訟法第四百十二條，裁定如主文。
中　　華　　民　　國　　94　　年　　12　　月　　13　　日
                  交通法庭　審判長法　官　溫耀源
            　　　　　　　　　　　法  官　段景榕
　　　　　　　　　　　　　　　　　法　官　周政達
以上正本證明與原本無異。
不得再抗告。
                                  書記官　陳菊珍
中　　華　　民　　國　　94　　年　　12　　月　　13　　日
